【裁判字號】    89,易,1542
【裁判日期】    891005
【裁判案由】    誣告
【裁判全文】
臺灣臺北地方法院刑事判決                        八十九年度易字第一五四二號
    公  訴  人  台灣台北地方法院檢察署檢察官
    被      告  詹爵維
右列被告因誣告案件，經檢察官提起公訴（八十九年度偵字第一０五０一號、第一一
二０八號）及移送併辦（台灣桃園地方法院檢察署八十九年度偵字第七四三七號、第
六四九九號、第一０一八０號、台灣台北地方法院檢察署第一二七六四號），本院判
決如左：
    主  文
詹爵維連續未指定犯人，而向該管公務員誣告犯罪，累犯，處有期徒刑柒月。
    事  實
一、詹爵維前曾於民國八十四年十二月間因犯賭博案件，經本院判處有期徒刑四月確
    定，並於八十五年四月二十二日易科罰金執行完畢。另於八十八年三月二十五日
    因犯刑法第一百七十一條之誣告罪，經本院台北簡易庭判處拘役三十日確定。仍
    不知悔改，明知如附表所示之支票八紙業分別經伊交付於附表所示之人（見附表
    「流通過程」欄）使用，而並未遺失，竟仍基於誣告之概括犯意，連續二次於附
    表所示之時、地，向如附表所示之二付款銀行偽報遺失，而分別請求掛失止付編
    號一至三號及編號四至八號之支票，並分別填具遺失票據申請書，請警方協助偵
    查侵占遺失物罪嫌，而未指定犯人，向該管公務員誣告犯罪。
二、案經台北市警察局松山分局、台北縣政府警察局永和分局移送臺灣臺北地方法院
    檢察署檢察官偵查起訴暨併案審理。
    理  由
一、右開事實，業據被告詹爵維於歷次警訊、偵查及本院審理中均供承不諱，核與證
    人即執票人陳和芳（參見台灣台北地方法院檢察署〈下稱台北地檢署〉八十九年
    度偵字第一０五０一號偵查卷宗八十九年四月十九日警訊筆錄）、丁○○（參見
    上開偵查卷宗八十九年五月十日警訊筆錄、本院八十九年八月十五日訊問筆錄）
    、辛○○（參見台灣桃園地方法院檢察署〈下稱桃園地檢署〉八十九年度偵字第
    七四三七號偵查卷宗八十九年五月八日警訊筆錄）、甲○○（桃園地檢署八十九
    年度偵字第六四九九號偵查卷宗八十九年四月十七日警訊筆錄，及八十九年五月
    十九日、六月十九日偵訊筆錄，桃園地檢署八十九年度偵字第一０一八０號偵查
    卷宗八十九年六月五日警訊筆錄）、乙○○、己○○○（以上二人均參見桃園地
    檢署八十九年度偵字第六四九九號偵查卷宗八十九年四月十七日警訊筆錄，及八
    十九年五月十九日偵訊筆錄）、張福來（參見桃園地檢署八十九年度偵字第一０
    一八０號偵查卷宗八十九年六月五日警訊筆錄）、許榮和、庚○○（以上二人均
    參見桃園地檢署八十九年度偵字第一０一八０號偵查卷宗八十九年六月一日警訊
    筆錄）、丙○○（參見台灣板橋地方法院檢察署八十九年度偵字第九六六０號偵
    查卷宗八十九年四月十一日警訊筆錄），及票載發票人卓賢男（參見台北地檢署
    八十九年度偵字第一０五０一號偵查卷宗八十九年五月十日警訊筆錄）、戊○○
    （參見本院八十九年九月二十六日訊問筆錄）等人之指証情節均大致相符。此外
    ，並有遺失票據申報書、票據掛失止付通知書、掛失止付票據提示人資料查報表
    、系爭支票、退票理由單各六紙（以上均為影本）附卷可稽。被告雖在本院審理
    中另辯稱伊均係因為被詐騙而將支票借出，因借票之人均未如期將票款匯入支票
    帳戶內，伊為了維護發票人卓賢男與戊○○之票據信用，始辦理掛失止付等語而
    否認有何誣告之故意。惟查，被告既已自承確知將如附表所示之支票分別交付予
    何人，則其自始即已得知票據並未遺失甚明，僅因恐支票帳戶內餘額不足而影響
    票信即前往辦理掛失止付，實無由解免於其誣告之罪責。況被告於犯本案犯行前
    ，即自八十七年間起迄八十九年間止，謊稱支票遺失以辦理掛失止付共達十五次
    ，並經本院簡易庭判處拘役三十日確定，此有台北地方法院八十八年北簡字第一
    一四號判決、八十八年度簡上字第二０二號判決、八十八年度北簡字第七六０號
    判決在卷可考。從而，被告對於其本件未指定犯人，向該管公務員誣告侵占遺失
    物罪之犯行業已觸法，本即應知之甚詳，足見被告所辯並無誣告之故意云云，顯
    屬事後諉責之詞，自不足採。綜上所述，本件事證明確，被告犯行堪以認定，應
    依法論科。
二、核被告詹爵維所為，係犯刑法第一百七十一條第一項之未指定犯人誣告罪。被告
    至台北市○○路五十四號華泰銀行建成分行掛失附表編號一至三號之支票，以及
    至桃園縣桃園市○○○路二十一號安泰銀行桃園分行掛失附表編號四至八號之支
    票，而未指定犯人向該管公務員誣告犯罪，各屬一犯意接續多次誣告犯行，侵害
    一法益，應為接續犯，各均為單純一罪。其上開二次未指定犯人誣告之犯行，時
    間緊接，方法相同，且觸犯構成要件相同之罪名，顯係基於概括犯意為之，爰依
    連續犯之規定論以一罪並加重其刑。公訴人雖僅就被告附表編號一至四號部分之
    誣告犯行提起公訴，然本件被告附表編號五至八號部分之誣告犯行，與前揭論罪
    科刑部分，有接續犯及連續犯之實質上一罪與裁判上一罪關係，業經台灣桃園地
    方法院檢察署八十九年度偵字第七四三七號、第六四九九號、第一０一八０號、
    台灣台北地方法院檢察署第一二七六四號移送本院併辦，已如前述，即應為起訴
    效力所及，本院自應併予審理，附此敘明。而被告於警訊、偵查及本院審理中，
    對於本案之誣告犯行自白，應依刑法第一百七十二條減輕其刑。又查被告曾因賭
    博罪，經本院判處有期徒刑四月確定，並於八十五年四月二十二日執行完畢，有
    台灣高等法院檢察署刑案紀錄簡覆表附卷可按，其受有期徒刑之執行完畢後，五
    年以內再犯本件有期徒刑以上之罪，為累犯，應依刑法第四十七條之規定，遞予
    加重其刑，並依法先遞加後減之。爰審酌被告不思依法解決票據債務，動輒以掛
    失止付作為維護票據信用紀錄之手段，且經法院以同一罪名論科後仍不知悔改，
    影響票據流通之安全性；惟犯罪後尚能坦承犯行等一切情狀，量處如主文所示之
    刑，以資懲警。
據上論結，應依刑事訴訟法第二百九十九條第一項前段，刑法第五十六條、第一百七
十一條第一項、第一百七十二條、第七十一條第一項、第四十七條，罰金罰鍰提高標
準條例第一條前段，判決如主文。
本案經檢察官羅松芳到庭執行職務
中      華      民      國      八十九    年      月      月      五    日
                                      臺灣臺北地方法院刑事第九庭
                                          法  官  黃  雯  惠
右正本證明與原本無異
如不服本判決應於送達後十日內向本院提出上訴狀
                                          書記官  林  素  霜
中      華      民      國      八十九    年      十      月    十一    日
附錄本案論罪科刑法條全文：
刑法第一百七十一條
未指定犯人，而向該管公務員誣告犯罪者，處一年以下有期徒刑、拘役或三百元以下
罰金。
未指定犯人，而偽造、變造犯罪證據，或使用偽造、變造之犯罪證據，致開始刑事訴
訟程序者，亦同。
（附表）


司法院資訊處製作；財團法人民間司法改革基金會備份。
